臺灣臺北地方法院交通事件裁定　　　　　　　　　　九十三年度交聲字第二六八號
　　　原處分機關　臺北市交通事件裁決所
　　　異　議　人
　　　即受處分人　甲○○
右列異議人即受處分人因違反道路交通管理處罰條例案件，對於台北市交通事件裁決
所於民國九十三年三月一日所為之處分（原處分案號：北市裁三字第裁二二－ＡＸＸ
０三二０八五號）聲明異議，本院裁定如左：
    主  文
原處分撤銷。
甲○○汽車駕駛人，在多車道不依規定駕車，處罰鍰新台幣玖佰元，記違規點數壹點
；又汽車駕駛人，駕駛汽車違反道路交通安全規則，因而肇事致人受傷，記違規點數
參點。
    理  由
一、按汽車在雙向四車道行駛變換車道時，應讓直行車先行，並注意安全距離；汽車
    駕駛人，在多車道不依規定駕車爭道行駛者，處新台幣（下同）六百元以上一千
    八百元以下罰鍰，並記違規點數一點，道路交通安全規則第九十八條第一項第六
    款、道路交通管理處罰條例第四十五條第四款及第六十三條第一項第一款分別定
    有明文；又汽車駕駛人，駕駛汽車違反道路交通安全規則，因而肇事致人受傷者
　　，吊扣其駕駛執照三個月至六個月，九十三年四月二十一日修正前之道路交通管
　　理處罰條例第六十一條第三項亦定有明文。
二、本件異議人即受處分人甲○○駕駛車號六Ｄ－六三七五號自用小客車，於民國九
    十二年八月二十七日十六時許，沿台北市○○路第一車道由東往西方向行駛至中
    油大樓前，欲向右變換至第二車道時，未注意安全距離，致其右前車頭撞及沿同
    方向行駛第二車道由黃定祥騎乘之ＢＩＭ－三一八號重型機車左前車頭因而肇事
    ，致黃定祥手腳多處擦傷，經台北市政府警察局信義分局交通分隊警員據報到場
    處理，嗣經台北市政府警察局交通大隊（下稱舉發單位）以異議人「變換車道未
    注意安全距離，違反道路交通安全規則因而肇事致人受傷」為由開單舉發，異議
    人於應到案日期前向原處分機關提出申訴，經原處分機關函請舉發單位調查後，
    仍認異議人有上述違規行為，原處分機關乃依道路交通管理處罰條例第四十五條
    第四款、第六十一條第三項、第六十三條第一項第一款、違反道路交通管理事件
    統一裁罰基準及處理細則之規定，裁處異議人罰鍰九百元，吊扣駕駛執照三個月
    ，並記違規點數一點之事實，有台北市政府警察局舉發違反道路交通管理事件通
    知單、原處分機關違反道路交通管理事件裁決書（案號：北市裁三字第裁二二－
    ＡＸＸ０三二０八五號）、舉發單位九十三年二月十八日北市警交大四字第０九
    三六０七六九０００號函暨所附受理交通違規事件調查表、現場圖、交通事故分
    析研判表、談話紀錄表等資料及現場照片十二幀在卷可稽。
三、本件異議人固不否認有於右揭時、地駕車變換車道時肇事之行為，惟矢口否認有
    何違反道路交通管理處罰條例之事實，辯稱：我的職業是駕駛，如果吊扣駕駛執
    照會影響我的生計，我對原處分機關裁處罰鍰的部分沒有意見，我認為我沒有違
    規，我是在松高路變成綠燈後才開始變換車道直行，變換車道前已確認右後方並
　　無直行來車．事故發生後聽對方友人說明，才知道黃定祥騎乘的機車剛從松勇路
　　衝出左轉松高路，並不是直行車，因此對方突然左轉衝出，我從後視鏡根本看不
　　見對方來車，是對方沒有保持安全距離撞到我，而不是我撞到他的云云。
四、經查：
　（一）證人即被害人黃定祥到庭證稱：我是從松勇路左轉松高路騎了一段距離才發
  　　　生車禍，當時直行的松高路號誌是由紅燈變成綠燈，異議人突然變換車道，
    　　我來不及閃避就肇事了，我認為異議人後視鏡裡應該看得到我，因為我已經
      　直行了一段距離等語，證人即舉發警員鄭美惠亦到庭證稱：我是依照現場圖
        及比對雙方筆錄、照片判斷本件肇事原因，被害人黃定祥的談話筆錄上記載
        當時他看到異議人的車子距離他的車子約六公尺，並說他的時速約三十公里
        ，因此判斷異議人變換車道未保持安全距離，且從現場圖看來沒有提到路口
        的問題，可見肇事地點與路口有一段距離，作筆錄時異議人並沒有提到被害
        人的車是否直行車的問題（見本院九十三年十月二十六日訊問筆錄），是本
        件舉發警員係依據談話筆錄、現場圖及現場照片所示，認定異議人有變換車
        道未注意安全距離，違反道路交通安全規則因而肇事致人受傷之違規行為，
　　　　因而開單舉發，則異議人究有無變換車道未注意安全距離之肇事原因，即有
  　　　探求之必要。又證人即現場處理警員李國義復到庭證稱：我到達現場後，車
　　　　子已經移開，我依據現場車禍遺留的跡證及定位製作現場圖，現場圖往東到
  　　　松勇路約四十二公尺（從中油大樓的南一門到松勇路的停止線），往西到松
　　　　仁路有五十三公尺，肇事的機車是直行車，由現場照片汽車定位的地點顯示
  　　　，異議人的車輛是由第一車道欲切入第二車道時與被害人的機車碰撞，機車
　　　　的刮地痕跟汽車停止的位置吻合及現場跡證，根據這個來判斷機車行駛的方
  　　　向是直行，肇事點到松勇路距離約四十二公尺，因此機車不可能由松勇路轉
　　　　出後發生碰撞，現場圖沒有標示肇事點與路口的距離，是因為還有一段距離
  　　　，且不是在路口附近，所以才沒有標示等語（見本院九十三年十一月十九日
　　　　訊問筆錄），由此可見本件肇事地點距離松高路與松勇路口既然長達約四十
  　　　二公尺，且被害人自承車速約三十至四十公里，則縱被害人係由松勇路直接
    　　左轉松高路行駛，而未依規定兩段式左轉，亦當係於車身直行後始與異議人
      　之車輛發生碰撞，方為合理，而無於轉彎時立即發生撞擊之可能，是以異議
        人如稍加注意後試鏡之盲點，並保持安全距離，即可避免本件事故之發生，
        異議人前開所辯，不足採信。本件事證明確，異議人駕駛前開車輛變換車道
　　　　未注意安全距離，因而肇事致人受傷之違規事實，堪以認定。
　（二）查本件異議人違規行為發生時，道路交通管理處罰條例第六十一條第三項固
  　　　規定：「汽車駕駛人，駕駛汽車違反道路交通安全規則，因而肇事致人受傷
    　　者，吊扣其駕駛執照三個月至六個月」，然該條規定已於九十三年四月二十
      　一日經總統華總一義字第０九三０００七七六０一號令修正公布，並經行政
        院於九十三年六月三十日以院臺交字第０九三００八六六八四號令發布定自
        九十三年七月一日施行，其修正後之該條第三項規定：「汽車駕駛人，駕駛
        汽車違反道路交通安全規則，因而肇事致人受傷者，記違規點數三點；致人
        受重傷者，吊扣其駕駛執照三個月至六個月」。按行政罰在法律之適用上，
        應類推適用刑法第二條第一項：「行為後法律有變更者，適用裁判時之法律
        ，但裁判前之法律有利於行為人者，適用最有利於行為人之法律」，又稅捐
        稽徵法第四十八條之三：「納稅義務人違反本法或稅法之規定，適用裁處時
        之法律，但裁處前之法律有利於納稅義務人者，適用最有利於納稅義務人之
        法律」，亦揭示該「從新從輕」之原則。另行政機關於行為人違反行政法裁
        處時，適用裁處時之法律，但裁處前之法律有利於行為人者，適用最有利於
        行為人之法律。而所謂裁處，包括訴願、行政訴訟之決定或判決（最高行政
        法院八十九年九月十三日八十九年度九月份第一次庭長法官聯席會議決議意
　　　　旨參照）。則行政機關對於違反行政法之行為人為裁處時，除裁處前之法律
　　　　有利於行為人外，自應以裁處時之法律為裁處之依據（臺灣高等法院九十三
　　　　年度交抗字第五一四號、第五六一號裁定亦同此旨）。本件經比較新舊法之
　　　　結果，一為吊扣駕駛執照三個月至六個月，一為記違規點數三點，應認修正
　　　　後之規定較有利於異議人，自應適用修正後之道路交通管理處罰條例第六十
  　　　一條第三項規定裁處。
五、原處分機關以異議人有違反道路交通管理處罰條例第四十五條第四項、第六十一
    條第三項及第六十三條第一項第一款之違規行為，於九十三年三月一日以北市裁
    三字第裁二二－ＡＸＸ０三二０八五號裁決書裁處異議人罰鍰九百元，吊扣駕駛
　　執照三個月，並記違規點數一點在案，固非無見，惟其裁罰吊扣駕駛執照部分所
  　憑之上開法條嗣已修正施行，且修正後之規定較有利於異議人，原處分機關於作
　　成本件裁決時，因新法尚未施行，而未及適用新法，尚有未合，自應由本院將原
  　處分撤銷，從輕科處異議人罰鍰九百元，並記違規點數一點，並就異議人違反修
    正後道路交通管理處罰條例第六十一條第三項規定之行為，記違規點數三點，如
　　主文第二項所示，以資適法。
據上論斷，應依道路交通案件處理辦法第二十條前段，裁定如主文。
中　　　華　　　民　　　國　　九十三　　年　　 十一 　　月　　 三十 　　日
                              臺灣臺北地方法院交通法庭
                                  法　官  鍾素鳳
右正本證明與原本無異。
                                  書記官  朱良燦
中　　　華　　　民　　　國　　九十三　　年　　 十一 　　月　　 三十 　　日
如不服本裁定應於送達後五日內向本院提出抗告狀。
